臺灣臺中地方法院行政訴訟判決
110年度交字第416號
原      告  邱文俊  
訴訟代理人  林逸夫律師
被      告  臺中市交通事件裁決處
                      設臺中市○○區○○○路00號
代  表  人  黃士哲    住同上
訴訟代理人  黃曉妍律師
上列當事人間交通裁決事件，原告不服被告民國110年9月9日中
市裁字第68-GU0000000號裁決書，提起行政訴訟，本院判決如下
：
    主  文
原告之訴駁回。
訴訟費用新臺幣參佰元由原告負擔。
    事實及理由
一、程序事項：按行政訴訟法第237 條之7 規定，交通裁決事件
    之裁判，得不經言詞辯論為之。本件屬交通裁決事件，依兩
    造所述各節及卷內資料其事證已臻明確，本院認無經言詞辯
    論之必要，爰不經言詞辯論而為判決。
二、事實概要：原告於民國110年3月15日18時24分許，駕駛號牌
    BCT-8500號自用小客車(下稱系爭車輛），行經臺中市○○區○
    ○○路○段000號前發生事故，因「汽機車駕駛人酒精濃度超過
    規定標準（0.15-0.25（未含））」之違規行駛，經臺中市
    政府警察局第四分局（下稱舉發機關）員警認定原告違反道
    路交通管理處罰條例第35條第1項第1款之規定，對原告掣開
    第GU0000000號舉發違反道路交通管理事件通知單，並將原
    告所涉公共危險罪移送偵辦，經臺灣臺中地方檢察署檢察官
    以110年度偵字第12557號予以不起訴處分在案。被告續於11
    0年9月9日以中市裁字第68-GU0000000號裁決書（下稱原處
    分），依行政罰法第26條第2項、道路交通管理處罰條例第3
    5條第1項第1款、第24條第1項第2款及「違反道路交通管理
    事件統一裁罰基準表」之規定，按期限內到案之基準，裁處
    原告第1階段罰鍰新臺幣（下同）30,000元，吊扣駕駛執照2
    4個月，並應參加道路交通安全講習。經被告重新審查後，
    審酌原告於法定期限內提起行政訴訟，「依違反道路交通管
    理事件統一裁罰基準及處理細則」第66條規定，俟裁決確定
    後處理，乃刪除該裁決書主文二關於逾期不繳送駕駛照之文
    字記載，並送達原告。
三、原告主張略以：
　㈠酒駕行為人發生交通事故，可能肇因於其酒駕行為而可歸責
    於該行為人，亦可能與其酒駕行為無關或不可歸責該行為人
    ，是酒駕行為人發生交通事故是否因其酒駕行為所導致或可
    歸責於酒駕行為人者，乃舉發機關依違反道路交通管理事件
    統一裁罰基準及處理細則第12條第1項第12款規定決定是否
    予以舉發之重要因素，如汽車駕駛人所發生之交通事故與酒
    駕行為無關或不可歸責於該行為人，使汽車駕駛人因發生與
    酒駕行為無關之交通事故而回復原處罰規定而受罰，顯然過
    苛。是不論酒駕行為人發生交通事故與其酒駕行為有無關聯
    抑或可否歸責於酒駕行為人，一律予以舉發，即有裁量怠惰
    之違法。
　㈡依臺中地檢署檢察官不起訴處分書之記載，此交通事故之發
    生與原告於系爭交通事故發生後經測得吐氣酒精濃度為0.17
    MG/L之間顯然無任何關聯性，被告亦同認本件交通事故結果
    與原告酒駕行為間並無因果關係，從而舉發機關未審酌違反
    道路交通管理事件統一裁罰基準及處理細則第12條第1項第2
    款規定，未先以勸導方式為之，遽為本件舉發，即有怠為行
    駛裁量權之情事等語，並聲明：原處分撤銷，訴訟費用由被
    告負擔。
四、被告答辯則以：
  ㈠本件應適用之法律依據為道路交通管理處罰條例第35條第1 
    項、第24條第1項第2款、警察法第2 條、警察職權行使法第
    8條第1項第3款、道路交通安全規則第114條第1項第2款等規
    定。
  ㈡案經轉據舉發機關110年11月11日中市警四分交字第11000449
    95號函附員警職務報告略以：「警員於110年3月15日16-18
    時擔服線備巡邏勤務，接獲勤指中心通報，於110年3月15日
    17時46分許於五權西路二段131號發生交通事故。警員到場
    處理，現場為李○○所駕駛之自小客AQC-1225號車為閃避前方
    交通事故，而與自小客BCT-5800號車駕駛人邱文俊發生碰撞
    。現場於110年3月15日18時24分對邱文俊實施酒測，酒測值
    為0.17MG/L…」。
  ㈢次查舉發機關檢附之採證光碟，確認：(一)員警密錄器畫面
    時間2021/03/1518：17：36時至18：19：41時男警於事故現
    場，當場原告手持礦泉水，男警手持酒測器，原告表示「還
    是我可以再等一下」，男警表示「還要等多久，肇事其實…
    而且已經過2個鐘頭了，你自己有沒有酒味？」，原告表示
    「你聞我有沒有酒味？」，男警表示「我不知道」，女警表
    示「你漱一漱吐掉」，原告即用水漱口後吐掉，男警指導原
    告吹氣，並告知酒測規定，18：19：42時至18：20：30時原
    告吹測，酒測器發出長嗶聲，男警告知斷掉了，要吹到嗶嗶
    聲不見為止，18：20：31時至18：20：52時原告吹測，男警
    告知氣斷掉了，18：20：53時至18：21：00時原告再次吹測
    ，男警再告知停掉了，女警告知舌頭不要頂住，男警告知氣
    進去會感應得到，18：21：01時至18：21：26時原告再次吹
    測，男警告知沒有進，之後告知原告停掉了，18：21：27時
    至18：22：51時原告再次吹測，男警仍告知停掉了，嗶表示
    沒氣了，請原告一口氣吹到底，18：21：44時原告再次吹測
    ，酒測器發出「啪」聲，之後男警告知0.17要開單告發，並
    請原告跟員警回去派出所。(二)原告提供之行車紀錄器畫面
    時間2021/03/1517：47：00時至17：50：00時原告駕駛系爭
    車輛行駛於臺中市○○區○○○路○段000號前，當時系爭車輛前
    方汽車之右側機車向左倒地，系爭車輛之前方向左閃避，系
    爭車輛即追撞前車，前車駕駛下車撥打電話，原告向乘客表
    示「沒有辦法，我怕盯到我有喝酒」等情。
　㈣原告主張被告認不足採。蓋因：原告駕車前已有飲酒，事故
    發生約飲酒結束2小時，原告經漱口後酒測值為0.17MG/L，
    確已違反道路交通安全規則第114條第1項第2款之規定，該
    當道路交通管理處罰條例第35條第1項第1款「汽車駕駛人酒
    精濃度超過規定標準」之要件。臺灣臺中地方法院檢察署11
    0年度偵字第12557號檢察官不起訴處分，檢察官僅係認定原
    告酒測值未達0.25MG/L，依卷證資料及事故結果認定原告當
    時未達不能安全駕駛之程度，而予以不起訴處分，並非認定
    原告未違反道路交通安全規則第114條第1項第2款之規定，
    本件既經舉發員警決定採取舉發，洵無違法可言等語，並聲
    明：原告之訴駁回，訴訟費用由原告負擔。
五、本院之判斷：
  ㈠按「汽車駕駛人有下列情形之一者，不得駕車：二、飲用酒
    類或其他類似物後其吐氣所含酒精濃度達每公升0.15毫克或
    血液中酒精濃度達百分之0.03以上。」、「汽車駕駛人，駕
    駛汽車經測試檢定有下列情形之一者，處新臺幣1 萬5 千元
    以上9 萬元以下罰鍰，並當場移置保管該汽車及吊扣其駕駛
    執照1 年；…：一、酒精濃度超過規定標準。」、「汽車駕
    駛人，有下列情形之一者，應接受道路交通安全講習：二、
    有第35條第1 項規定之情形。」，行為時道路交通安全規則
    第114 條第1 項第2 款、道路交通管理處罰條例第35條第1
    項第1 款、第24條第1 項第2 款分別定有明文。又依行為時
    違反道路交通管理事件統一裁罰基準表之規定，汽車駕駛人
    其吐氣所含酒精濃度達每公升0.15毫克以上未滿0.25毫克或
    血液中酒精濃度達百分之0.03以上未滿0.05，期限內繳納罰
    鍰或到案聽候裁決者，統一裁罰基準為30,000元。
  ㈡原告雖主張此交通事故之發生與原告於系爭交通事故發生後
    經測得吐氣酒精濃度為0.17MG/L之間顯然無任何關聯性，舉
    發機關未審酌違反道路交通管理事件統一裁罰基準及處理細
    則第12條第1項第2款規定，未先以勸導方式為之，遽為本件
    舉發，即有怠為行駛裁量權之情事云云，惟查：
    ⒈本件舉發經過依舉發機關110年11月11日中市警四分交字第
      1100044995號函附員警職務報告略以：「警員於110年3月
      15日16-18時擔服線備巡邏勤務，接獲勤指中心通報，於1
      10年3月15日17時46分許於五權西路二段131號發生交通事
      故。警員到場處理，現場為李○○所駕駛之自小客AQC-1225
      號車為閃避前方交通事故，而與自小客BCT-5800號車駕駛
      人邱文俊發生碰撞。現場於110年3月15日18時24分對邱文
      俊實施酒測，酒測值為0.17MG/L…」等語（見本院卷第69
      頁）。
　　⒉復經本院勘驗調查舉發機關提供之採證光碟，製成勘驗筆
      錄附卷為證（見本院卷第157-158頁），勘驗結果為：㈠員
      警密錄器畫面時間2021/03/15 18：17：36時至18：19：4
      1時，男警於事故現場，原告手持礦泉水，男警手持酒測
      器，原告表示「還是我可以再等一下」，男警表示「還要
      等多久，肇事其實…而且已經過2個鐘頭了，你自己有沒有
      酒味？」，原告表示「你聞我有沒有酒味？」，男警表示
      「我不知道」，女警表示「你漱一漱吐掉」，原告即用水
      漱口後吐掉，男警指導原告吹氣，並告知酒測規定，18：
      19：42時至18：20：30時原告吹測，酒測器發出長嗶聲，
      男警告知斷掉了，要吹到嗶嗶聲不見為止，18：20：31時
      至18：20：52時原告吹測，男警告知氣斷掉了，18：20：
      53時至18：21：00時原告再次吹測，男警再告知停掉了，
      女警告知舌頭不要頂住，男警告知氣進去會感應得到，18
      ：21：01時至18：21：26時原告再次吹測，男警告知沒有
      進，之後告知原告停掉了，18：21：27時至18：22：51時
      原告再次吹測，男警仍告知停掉了，嗶表示沒氣了，請原
      告一口氣吹到底，18：21：44時原告再次吹測，酒測器發
      出「啪」聲，之後男警告知0.17要開單告發，並請原告跟
      員警回去派出所。㈡原告提供之行車紀錄器畫面時間2021/
      03/15 17：47：00時至17：50：00時原告駕駛系爭車輛行
      駛於臺中市○○區○○○路○段000號前，當時系爭車輛前方汽
      車之右側機車向左倒地，系爭車輛之前方汽車向左閃避，
      系爭車輛即追撞前車，前車駕駛下車撥打電話，原告向乘
      客表示「沒有辦法，我怕盯到我有喝酒」。
    ⒊依上開舉發經過及勘驗結果可知，原告駕駛系爭車輛因與
      訴外人發生交通事故，經員警到場處理，並測得原告呼氣
      酒精濃度0.17MG/L，當場對原告掣單舉發等情，且依卷附
      酒測單（見本院卷第45頁反面）顯示：日期2021/03/15、
      歸零0.00mg/L、測定值0.17mg/L、時間18：24，被測人即
      原告無誤，是原告確有於酒測單所揭示之時點經測試檢定
      酒精濃度超過規定標準而仍駕駛系爭車輛之違規行為，自
      可執之為認定呼氣酒精濃度是否超過規定標準之依據。又
      前揭道路交通管理處罰條例第35條第1 項第1 款係以「酒
      精濃度超過規定標準」為要件，並非以駕駛人客觀上已呈
      「不能安全駕駛」狀態為必要。況且，觀諸卷附臺中市車
      輛行車事故鑑定委員會鑑定意見書以及覆議委員會覆議意
      見書提出之意見（見本院卷第191、221頁）可知，僅係就
      原告駕駛車輛之肇事原因給予意見，而本件原處分處罰之
      違規事實係原告飲酒後數值超過標準仍駕車上路之行為，
      核與原告有無肇事責任無關，是縱如原告所述交通事故之
      發生與原告於交通事故發生後經測得吐氣酒精濃度為0.17
      MG/L之間顯然無任何關聯性，亦無肇事責任，仍無礙於本
      件違規行為之成立。
　　⒋再按「行為人有下列情形之一，而未嚴重危害交通安全、
      秩序，且情節輕微，以不舉發為適當者，交通勤務警察或
      依法令執行交通稽查任務人員得對其施以勸導，免予舉發
      ：十二、駕駛汽車或慢車經測試檢定，其吐氣所含酒精濃
      度超過規定之標準值未逾每公升0.02毫克。」、「行為人
      發生交通事故有前項規定行為，除本條例第14條第2 項第
      2款、第25條第2 項、第69條第2 項或第71條之情形外，
      仍得舉發。」為違反道路交通管理事件統一裁罰基準及處
      理細則第12條第1 項第12款、第2 項所明定。查原告於上
      開時、地有「汽機車駕駛人酒精濃度超過規定標準（0.17
      MG/L）」，縱未與其他車輛發生交通事故，其違規情節亦
      非輕微，舉發員警本於其所具執行交通稽查勤務法定職權
      ，斟酌本件違規予以製單舉發，依法並無不合。故原告所
      執上開主張本件有裁量怠惰之違法云云，即非可採。
  ㈢綜上所述，原告違規事證明確，被告依法所為原處分並無違
    誤，原告訴請撤銷，為無理由，應予駁回。
六、本件事證已臻明確，兩造其餘主張及陳述，經核於判決結果
    不生影響，爰不逐一論列，附此敘明。
七、本件第一審裁判費為300 元，應由原告負擔，爰確定第一審
    訴訟費用額如主文第2 項所示。
據上論結，本件原告之訴為無理由，依行政訴訟法第237 條之7
、第98條第1 項前段、第237 條之8 第1 項，判決如主文。
中　　華　　民　　國　　111 　年　　11　　月　　3 　　日
　　　　　　　　　行政訴訟庭　法　官　楊萬益
以上正本證明與原本無異。
如不服本判決，應於判決送達後20日內，向本院提出上訴狀並表
明上訴理由（原判決所違背之法令及其具體內容或依訴訟資料可
認為原判決有違背法令之具體事實），其未表明上訴理由者，應
於提出上訴後20日內向本院補提理由書（上訴狀及上訴理由書均
須按他造人數附繕本，如未按期補提上理由書，則逕予駁回上訴
），並應繳納上訴裁判費新臺幣750元。
中　　華　　民　　國　　111 　年　　11　　月　　3 　　日
　　　　　　　　　　　　　　　書記官　林柏名